【裁判字號】    92,台上,3908
【裁判日期】    920717
【裁判案由】    違反懲治走私條例
【裁判全文】
最高法院刑事判決                              九十二年度台上字第三九○八號
    上  訴  人  甲○○
右上訴人因違反懲治走私條例案件，不服台灣高等法院高雄分院中華民國九十二年四
月十日第二審更審判決（九十二年度上更(一)字第四號，起訴案號：台灣澎湖地方法院
檢察署九十年度偵字第四九四號），提起上訴，本院判決如左：
    主  文
上訴駁回。
    理  由
按刑事訴訟法第三百七十七條規定，上訴於第三審法院，非以判決違背法令為理由，
不得為之。是提起第三審上訴，應以原判決違背法令為理由，係屬法定要件。如果上
訴理由狀並未依據卷內訴訟資料，具體指摘原判決不適用何種法則或如何適用不當，
或所指摘原判決違法情事，顯與法律規定得為第三審上訴理由之違法情形，不相適合
時，均應認其上訴為違背法律上之程式，予以駁回。本件上訴人甲○○上訴意旨略稱
：(一)本件船員出港及進港均由安檢人員逐一檢查並核對身分後始記載於船員進出港登
記簿，而刑法第二百十四條之罪，須不實之事項一經行為人之聲明或申報，公務員即
有登載之義務，始克構成，若公務員尚須實質之審查，以判斷其真實與否，始為登載
者，即非可構成該罪。原判決論處上訴人上開罪責，適用法則顯有不當。(二)又扣案如
原判決附表之大陸地區物品共三千九百二十一點七九二公斤，非使用機器搬運不可，
原判決認定由上訴人等六人共同搬運，顯不合事理。(三)原判決理由內先則謂公訴人雖
未就上訴人所犯刑法第二百十四條之罪部分起訴，嗣又謂「起訴事實已敘及」云云，
前後矛盾，有判決理由矛盾之違法云云。
惟查原判決依憑上訴人不利於己之部分自白、共同被告許陳愛、吳七子、陳西利、許
佛汙及許蔡春銅不利於上訴人之部分供述，證人陳建國、肖順貴、肖美春、洪德法、
錢志傳之證言、相關之船員手冊、大陸勞務證、機漁船進出港檢查表、扣押物品單及
照片十六幀、扣案如原判決附表所示物品均係大陸物品，重量共為三千九百二十一‧
七九二公斤，有財政部高雄關稅局九十一年一月二日關緝字第九一０六０００一號函
及台灣省菸酒公賣局澎湖分局九十一年一月三日澎局業字第二九五一、九十一年一月
十五日澎局業字第０一一二號函各一紙足參，北緯二十四度、東經一百十八度處海域
距最近陸地大陸地區福建省將軍頭六海里，有內政部九十一年一月十八日台內地字第
０九一００六二六一七號函附方位測繪圖一紙可憑，澎湖縣西嶼鄉竹灣安檢站之船員
進出港登記簿影本等證據，資以認定上訴人有原判決事實欄所記載之犯罪事實，因而
撤銷第一審關於上訴人部分不當之判決，改判依想像競合犯、牽連犯之例，從一重仍
論處上訴人共同私運管制物品進口逾公告數額罪刑（處有期徒刑伍月），已詳述其所
憑之證據及理由。對於上訴人辯稱：扣押之物品中，關於繩索、海錨、自燃燈及五、
六包之米等物均是屬於上訴人船上所有之物，係上訴人在台灣買的，並非走私之物。
香煙、酒及十幾包米是大陸船員自己帶過來要用的，並非上訴人帶進來的。至於登記
出海之船員，未必就是這些人出港，只要有船員證件就可出港云云。認係卸責之詞，
不足採信；又共同被告許陳愛、證人陳西根、吳正利所稱各節，均不足為上訴人有利
之認定，亦分別在判決內詳予指駁並說明其理由。原判決所為論述，核與卷證資料相
符，從形式上觀察，並無違背法令之情形。按認事採證、證據之取捨及證據證明力之
判斷，俱屬事實審法院之職權，苟無違背證據法則，自不能指為違法。原判決對於上
訴人有本件犯行，已說明其依憑之證據及理由，對於上訴人之辯解認係卸責之詞，不
足採信，共同被告許陳愛及證人陳西根、吳正利之詞不足為上訴人有利之認定，亦在
判決內詳述其不予採納之理由，並無上訴意旨所指違背法令之情形。查安檢人員對於
船員進出港就船員證等文件，核對船員之身分，僅為形式之審查（客觀上有合理之懷
疑時，自非不可進一步為實質之審查），上訴人以洪乾源等四人之船員證向澎湖縣西
嶼鄉竹灣安檢站報關後，再由吳七子等四人冒充頂替洪乾源等四人，使安檢人員為一
定之登載，原判決理由內對該安檢人員之檢查僅為形式之審查，並未為實質之審查，
未加說明雖稍有疏漏，然揆之上開說明及上開疏漏於原判決之主旨並不生影響，上訴
意旨(一)之指摘尚有誤會。又公訴意旨之犯罪事實中就上訴人涉犯刑法第二百十四條之
罪部分，已有敘及，原判決基於審判不可分之原則，一併論列，於法亦無不合，上訴
意旨(三)之指摘，亦有誤會。至原判決附表所示之物，如何搬運至船上，原判決雖未詳
為說明，但並不影響犯罪事實之認定而可認於原判決之主旨有影響，上訴意旨(二)之指
摘，亦非適法之第三審上訴理由。應認本件上訴違背法律上之程式，予以駁回。
據上論結，應依刑事訴訟法第三百九十五條前段，判決如主文。
中      華      民      國    九十二    年      七      月     十七     日
                              最高法院刑事第八庭
                                  審判長法官  莊  登  照
                                        法官  洪  明  輝
                                        法官  黃  一  鑫
                                        法官  魏  新  和
                                        法官  林  秀  夫
      右正本證明與原本無異
                                              書  記  官
中      華      民      國    九十二    年      七      月    二十四    日
                                                                        Ｔ


司法院資訊處製作；財團法人民間司法改革基金會備份。
